【裁判字號】    90,家抗,72
【裁判日期】    900508
【裁判案由】    指定遺產管理人
【裁判全文】
臺灣高等法院民事裁定  九十年度家抗字第七二號
      抗  告  人  財政部國有財產局台灣北區辦事處
      法定代理人  高志達
右抗告人與相對人臺北市立廣慈博愛院就聲請指定遺產管理人事件，對中華民國九十
年二月九日台灣台北地方法院九十年度管字第九號之裁定，聲明不服，本院裁定如左
：
    主      文
原裁定廢棄。
相對人於原法院之聲請駁回。
聲請及抗告程序費用由相對人負擔。
    理      由
一、本件聲請意旨略以：被繼承人黃傳興，前於民國八十五年六月二十五日住進相對
    人處安養，嗣於八十七年二月二十七日因呼吸衰竭而死亡。而黃傳興所遺現金新
    台幣（下同）一百二十八元，已於八十七年三月三十日治喪會議中決議其現金遺
    款全數支於黃傳興之喪葬費，不足一萬三千三百一十七元，則由相對人之預算中
    支付。而黃傳興另遺有房屋一幢（門牌號碼：台北市○○街○段二二二巷十一之
    七號），尚待處理。而查黃傳興並無民法第一千一百三十一條所定之親屬，足資
    召開親屬會議，以定遺產管理人，為此依台灣地區與大陸地區人民關係條例第六
    十七條之一規定，聲請本院指定遺產管理人等語，並提出戶籍謄本、台北市稅捐
    稽徵處大同分處函為證；經原法院指定抗告人為黃傳興之遺產管理人。
二、抗告意旨略稱：依相對人於指定遺產管理人所附戶籍謄本記載，被繼承人黃傳興
    配偶欄載有黃鄭寶鳳，其應有繼承人，且依案卷內並無繼承人死亡或聲明拋棄繼
    承之相關資料，並非繼承人有無不明云云。並附被繼承人黃傳興原設籍戶籍謄本
    乙份。
三、按繼承開始時，繼承人有無不明，而無親屬會議或親屬會議未於一個月內選定遺
    產管理人者，利害關係人得聲請法院選任遺產管理人，並由法院依公示催告程序
    ，定六個月以上之期限，公告繼承人，命其於期限內承認繼承，縱民法第一千一
    百七十七條、第一千一百七十八條第一項、第二項規定甚明。本件依相對人所提
    出戶籍謄本，被繼承人配偶欄載有黃鄭寶鳳（見原法院卷第七頁），並有本院向
    台北縣三芝鄉戶政事務所及台北縣中和市第一戶政事務所函調之戶籍登記簿謄本
    可稽。嗣據抗告人所提出被繼承人黃傳興設籍台北縣蘆洲鄉○○村○○鄰○○路
    五十一號之二（三樓）之全戶戶籍謄本之記載，被繼承人黃傳興尚有長子黃正雄
    、配偶黃鄭寶鳳、母郭寶珠、次女黃桂蘭、次子黃志明、三子黃金發等繼承人，
    且依案卷內並無繼承人死亡或聲明拋棄繼承之相關資料，故並非繼承人有無不明
    。原審法院未予詳查，即據相對人之聲請指定抗告人為遺產管理人，自有未洽。
    抗告意旨指摘原裁定不當，求為廢棄，為有理由，應由本院將原裁定應予廢棄，
    並駁回相對人於原法院之聲請。
據上論結，本件抗告為有理由，爰裁定如主文。
中      華      民      國    九十      年      五      月      八      日
                                臺灣高等法院民事第十一庭
                                    審判長法  官  吳  景  源
                                          法  官  滕  允  潔
                                          法  官  連  正  義
右正本係照原本作成。
如不服本裁定，應於收受送達後十日內向本院提出抗告狀，並應繳納抗告費新台幣四
十五元正。
中      華      民      國    九十      年      五      月       九     日
                                          書記官  張  永  中


司法院資訊處製作；財團法人民間司法改革基金會備份。
